【裁判字號】    95,訴,88
【裁判日期】    950325
【裁判案由】    詐欺等
【裁判全文】
臺灣板橋地方法院刑事判決                95年度訴字第88號
公  訴  人  臺灣板橋地方法院檢察署檢察官
被      告  乙○○
                      樓
上列被告因詐欺等案件，經檢察官提起公訴（93年度偵續字第44
0 號），本院合議庭裁定適用簡式審判程序，判決如下：
    主  文
乙○○幫助意圖為自己不法之所有，以詐術使人將本人之物交付
，處有期徒刑肆月，如易科罰金，以參佰元折算壹日。緩刑參年
。
    事  實
一、乙○○能預見將金融機構帳戶之存摺、金融卡供他人使用，
    可能幫助他人從事詐欺行為，竟基於幫助詐欺取財之犯意，
    先於民國（下同）92年8 月14日至臺灣中小企業銀行中和分
    行開立戶名乙○○、帳號000000000000號帳戶；復於92年8
    月15日至華南商業銀行中和分行開立戶名乙○○、帳號008
    ─0000000000000000號帳戶，於92年8 月15日或16日中某日
    ，在臺北縣中和地區，將上開帳戶存摺、印章、金融卡交付
    與不詳姓名年籍之成年男子，並告知使用密碼。該成年男子
    與真實姓名年籍不詳、自稱臺北縣稅捐處之人員之成年男子
    、洪先生或林小姐之成年女子，共同基於為自己不法所有之
    意圖，及常業詐欺之犯意聯絡，於92年8 月29日撥打周蔡惠
    霞之電話佯稱係臺北縣稅捐處人員，欲退稅與周蔡惠霞，使
    周蔡惠霞誤信確有退稅一事，而依自稱「洪先生」成年男子
    指示，至臺南縣歸仁鄉農會設置之自動提款機，先後於同日
    下午5 時12分轉匯9 萬9863元、同日下午5 時13分轉匯9 萬
    9863至乙○○上開華南商業銀行中和分行帳戶內，並於同日
    遭該洪先生等詐騙集團成員領取10萬得手。又於92年9 月3
    日上午9 時許，撥打甲○○使用電話，自稱為林小姐之詐欺
    集團成員，佯稱係電信局人員，通知可退電話保證金3000元
    （起訴書誤載係假稱稅捐機關人員退稅而施用詐術），甲○
    ○誤信為真，遂依指示持林玉枝開立樹林育英街郵局之金融
    卡，至金融機構設立之自動提款機操作，依序於同日上午9
    時40分匯入乙○○上開臺灣中小企業銀行帳戶9 萬9988元，
    上午9 時41分匯入同帳戶9 萬9988元，且旋遭上開詐騙集團
    成員提領一空。嗣周蔡惠霞、甲○○發覺受騙，始報警循線
    查獲。
二、案經周蔡惠霞訴由臺灣臺南地方法院檢察署簽由臺灣高等法
    院檢察署令轉臺灣板橋地方法院檢察署檢察官偵查起訴。甲
    ○○訴由臺北縣政府警察中和分局報請臺灣板橋地方法院檢
    察署檢察官偵查起訴。本院準備程序進行中，乙○○先就被
    訴事實為有罪之陳述，經告知簡式審判程序之旨，並聽取當
    事人之意見，裁定進行簡式審判程序。
    理  由
一、訊據被告乙○○坦承於92年8 月15日或16日左右，在臺北縣
    中和地區，將前開臺灣中小企業銀行中和分行、華南商業銀
    行中和分行存摺、印章、金融卡交付不詳姓名年籍成年男子
    ，並告知使用密碼等情（詳參本院95年3 月8 日簡式審判筆
    錄）。而證人即告訴人周蔡惠霞、甲○○因詐騙集團謊稱退
    稅或退保證金，而操作自動提款機，而分別遭詐騙19萬9762
    元、19萬9976元一節，業據證人周蔡惠霞、甲○○於警詢或
    檢察官訊問時證述明確（詳參臺灣臺南地方法院檢察署92年
    度他字第1248號卷第3 頁92年10月13日訊問筆錄、臺灣板橋
    地方法院檢察署93年度核退字第3731號卷第3 頁92年12月16
    日警詢筆錄、93年度偵字第3754號卷第42頁、第43頁93年10
    月19日訊問筆錄），並有財團法人農漁會南區資訊中心自動
    付款機存戶交易明細表影本2 件（詳參臺灣臺南地方法院檢
    察署92年度他字第1248號卷第8 頁）、林玉枝郵政存簿儲金
    簿影本1 件（詳參臺灣板橋地方法院檢察署93年度核退字第
    3731號卷第5 頁、第6 頁）在卷可稽。而證人周蔡惠霞、甲
    ○○先後於92年8 月29日、9 月3 日依序匯款9 萬9863元2
    次、9 萬9988元2 次至被告開立於華南商業銀行中和分行、
    臺灣中小企業銀行中和分行帳戶，隨即遭人以自動提款機跨
    行提領，此有臺灣中小企業銀行中和分行94年5 月26日九四
    中和字第00183 號函及附件存款交易查詢單1 件、華南商業
    銀行中和分行94年6 月17日（94）華中和存字第175 號函及
    附件存款往來明細表1 件在卷可稽（詳參臺灣板橋地方法院
    檢察署93年度偵續字第440 號卷第19頁至第23頁）。足認被
    告前開不利於己之自白，與事實相符。被告雖於偵查時否認
    有交付前揭帳戶存摺、印章、金融卡與不詳姓名年籍成年人
    使用，辯稱：開立帳戶後，存摺、印章等物，因搬家遺失云
    云，核與上述積極證據有悖，顯係諉卸之詞，不足採信。事
    證明確，被告犯行洵堪認定，應依法論科。
二、按幫助犯除須對於其實施之幫助行為予以認識外，尚須對正
    犯所實施之構成要件行為有所認識或預見。經查，被告乙○
    ○雖將帳戶存摺、金融卡等交與不詳姓名年籍之成年男子，
    依金融卡可供存、提及轉帳之使用特性，被告僅可能預見上
    開帳戶供該不詳姓名年籍成年男子從事詐欺犯行後，掩飾自
    己或其他行為人，避免為檢警查知，實無法認識他人所實施
    是否為常業詐欺犯行，其態樣及內容究屬如何；亦即被告尚
    無從認識或預見實施詐欺行為之正犯所為是否為常業詐欺之
    犯罪構成要件，自不能論以常業詐欺之幫助犯。是核被告所
    為，係犯刑法第30條第1 項、第339 條第1 項幫助詐欺取財
    罪；而被告提供帳戶存摺、金融卡等行為，幫助該不詳姓名
    年籍之人及其共犯從事詐欺取財犯罪，爰依刑法第30條第2
    項規定，減輕其刑。公訴人雖以被告所犯係幫助常業詐欺罪
    ，惟與本院認定被告犯罪之社會基本事實相同，爰依法將起
    訴之幫助常業詐欺罪變更為幫助詐欺取財罪，附此敘明。爰
    審酌被告犯罪動機、目的、手段、對社會治安造成危害程度
    、犯罪後與被害人甲○○達成民事和解，有和解書1 件在卷
    可佐，並有被害人周蔡惠霞具狀表明不願追究之意，及被告
    犯罪後坦承犯行等一切情狀，認公訴人具體求刑有期徒刑7
    月尚嫌過重，而量處如主文所示之刑，並諭知易科罰金之折
    算標準。又被告前未曾受有期徒刑以上刑之宣告，有臺灣高
    等法院被告前案紀錄表1 件附卷可稽，其因一時失慮，偶罹
    刑典，事後已坦承犯行，深具悔意，且與被害人甲○○達成
    和解，有和解書1 件可佐，被害人周蔡惠霞亦具狀表明不願
    追究，被告經此刑之宣告後，應知警惕而無再犯之虞，本院
    因認暫不執行其刑為當，予以宣告緩刑3 年，以啟自新。
三、公訴意旨雖以：被告提供帳戶存摺、金融卡等供不詳姓名年
    籍之成年男子所屬之犯罪集團掩飾其常業詐欺犯罪所得財物
    ，應另涉刑法第30條第1 項、洗錢防制法第9 條第1 項之幫
    助洗錢罪云云。洗錢防制法第2 條所規定之洗錢行為，除利
    用不知情之合法管道（如金融機構）所為之典型行為外，固
    尚有其他掩飾、藏匿犯特定重大犯罪所得財產或利益之行為
    ，但仍須有旨在避免追訴、處罰而使其所得財物或利益之來
    源合法化，或改變該財物或利益之本質之犯意，始克相當。
    若僅係行為人犯特定重大犯罪所得財產或利益作直接使用消
    費之處分行為，自非該法所規範之洗錢行為，最高法院92年
    度臺上字第3639號判決明揭此旨。據此，重大犯罪之行為人
    ，使用他人提供存摺、金融卡，從事詐欺行為所得之財物，
    實務上雖可達到避免追查到真正行為人之目的，惟司法人員
    從帳戶往來記錄中，可直接追查財物匯入之帳戶，因此，提
    供金融卡或帳戶供犯罪人利用，無法改變該財物之本質，使
    之合法化；況本件被告所為，係幫助詐欺取財罪，而非幫助
    常業詐欺罪，非屬洗錢防制法第3 條所指之重大犯罪，無從
    以刑法第30條第1 項、洗錢防制法第2 條第1 款、第9 條第
    1 項之幫助洗錢罪相繩。然公訴人以被告涉犯幫助洗錢罪行
    ，與前開有罪部分，有裁判上一罪關係，故本院對此不另為
    無罪之諭知。
四、依刑事訴訟法第273 條之1 第1 項、第299 條第1 項、第30
    0 條，刑法第11條前段、第30條第2 項、第339 條第1 項、
    第41條第1 項前段、第74條第1 款，罰金罰鍰提高標準條例
    第1 條前段、第2 條，逕以簡易判決處刑如主文。
本案經檢察官陳銘祥到庭執行職務。
中    華    民    國    95    年    3     月    25    日
                  刑事第十二庭  法  官  高玉舜
以上正本證明與原本無異
如不服本判決應於送達後10日內向本院提出上訴狀
                                書記官  田世杰
中    華    民    國    95    年    3     月    25    日
附錄本案論罪科刑法條全文：
中華民國刑法第339 條 (普通詐欺罪)
意圖為自己或第3 人不法之所有，以詐術使人將本人或第3 人之
物交付者，處5 年以下有期徒刑、拘役或科或併科1000元以下罰
金。
以前項方法得財產上不法之利益或使第 3 人得之者，亦同。
前二項之未遂犯罰之。


司法院資訊處製作；財團法人民間司法改革基金會備份。
